【裁判字號】    98,抗,565
【裁判日期】    980624
【裁判案由】    聲請定其應執行刑
【裁判全文】
臺灣高等法院刑事裁定                   98年度抗字第565號
抗  告  人  甲○○
即受刑  人
                    （現在臺灣宜蘭監獄執行中）
上列抗告人因聲請定其應執行刑案件，不服臺灣宜蘭地方法院98
年度聲字第242 號，中華民國98年5 月21日第一審裁定（聲請案
號：臺灣宜蘭地方法院檢察署98年度執聲正字第194 號），提起
抗告，本院裁定如下：
    主  文
原裁定撤銷，發回臺灣宜蘭地方法院。
    理  由
一、按數罪併罰，宣告多數有期徒刑者，於各刑中之最長期以上
    ，各刑合併之刑期以下，定其刑期，刑法第51條第5 款前段
    定有明文。又法律上屬於自由裁量事項，尚非概無法律性之
    拘束，在法律上有其外部界限及內部界限。前者法律之具體
    規定，使法院得以具體選擇為適當裁判，此為自由裁量之外
    部界限。後者法院為自由裁量時，應考量法律之目的，法律
    秩序之理念所在，此為自由裁量之內部界限。法院為裁判時
    ，二者均不得有所逾越。在數罪併罰而有二裁判以上，應定
    其應執行刑之案件，法院所為刑之酌定，固屬自由裁量事項
    ，然對於法律之內、外部界限，仍均應受其拘束（最高法院
    80年度台非字第473號判例同此意旨）。
二、原裁定意旨略以：抗告人即受刑人甲○○因附表所示之罪，
    經臺灣桃園地方法院、臺灣基隆地方法院及臺灣宜蘭地方法
    院先後判處如附表「宣告刑」欄所示之有期徒刑，均經分別
    確定在案。茲檢察官聲請就附表所示之罪所處之有期徒刑，
    合併定其應執行之刑。經審核認聲請為正當，應定其應執行
    之有期徒刑，爰依刑事訴訟法第477 條第1 項，刑法第53條
    、第51條第5 款，裁定甲○○所犯如附表所示編號一至編號
    八之罪所處之有期徒刑，應執行有期徒刑3 年等語。
三、抗告意旨略以：抗告人所犯如附表所示各罪，分別經臺灣宜
    蘭地方法院及臺灣基隆地方法院判處如附表所示之刑確定在
    案。其中抗告人所犯附表編號一至編號二等罪已減之刑及附
    表編號三至編號七等罪所處之刑，前經臺灣基隆地方法院以
    97年度聲字第263 號裁定定其應執行刑有期徒刑2 年1 月在
    案。又抗告人另犯如附表編號八所示之詐欺罪，經臺灣宜蘭
    地方法院判處有期徒刑4 月確定在案，嗣經臺灣宜蘭地方法
    院檢察署檢察官聲請就抗告人附表編號一至編號二等罪已減
    之刑及附表編號三至編號七等罪所處之刑，與抗告人所犯附
    表編號八之罪所處之刑，重定應執行之刑為有期徒刑3 年。
    而臺灣宜蘭地方法院所為之後裁定（即本件原裁定），其裁
    定之結果顯與臺灣基隆地方法院所為前次裁定（臺灣基隆地
    方法院97年度聲減字第263 號）之結果，顯較不利於抗告人
    ，是臺灣宜蘭地方法院所為之裁定應有違誤云云。
四、經查，前開臺灣基隆地方法院所為之上開裁定係就抗告人所
    犯附表編號一至編號二等罪已減之刑及附表編號三至編號七
    等罪所處之刑，定其應執行刑（即有期徒刑2 年1 月）；而
    臺灣宜蘭地方法院所為之後裁定（即本件原裁定），除抗告
    人所犯附表編號一至編號二等罪已減之刑及附表編號三至編
    號七等罪所處之刑之外，另就抗告人所犯附表編號八所處之
    刑合併定其應執行之刑，是臺灣宜蘭地方法院所為之後裁定
    所定之應執行刑（有期徒刑3 年）較臺灣基隆地方法院所為
    之前裁定（有期徒刑2 年1 月）之刑期為長，要屬當然。惟
    本件抗告人所犯附表所示等8 罪，經原裁定定其應行刑為有
    期徒刑4 年6 月，在形式上雖未逾刑法第51條第5 款所定之
    外部性界限，然抗告人所犯附表編號一至編號二等罪已減之
    刑及附表編號三至編號七等罪所處之刑，原經臺灣基隆地方
    法院定應執行刑為有期徒刑2 年1 月，已如前述，與其所犯
    附表編號八之罪所處之刑（即有期徒刑4 月），其總和為有
    期徒刑2 年5 月，原裁定竟定應執行刑為有期徒刑3 年，即
    重定應執行之刑部分反於被告不利，其基於自由裁量所為刑
    之酌定，顯逾所適用法律之內部性界限，揆諸前揭說明，於
    法自有未合。是抗告人提起本件抗告，指摘原審裁定不當，
    尚屬有據，非無理由，原裁定既有前開可議之處，自應由本
    院將原裁定予以撤銷，發回原審法院更為妥適之裁量，以維
    法制。
三、據上論斷，依刑事訴訟法第413 條，裁定如主文。
中    華    民    國    98    年    6     月    24    日
                  刑事第十四庭審判長法  官  陳志洋
                                    法  官  梁耀鑌
                                    法  官  謝靜恒
以上正本證明與原本無異。
如不服本裁定，應於收受送達後五日內向本院提出抗告狀。
                                    書記官  陳珮茹
中    華    民    國    98    年    6     月    25    日


司法院資訊處製作；財團法人民間司法改革基金會備份。
